最高法院民事判決　　　　　　　　　　　　　　　八十六年度台上字第二九一三號
　　上　訴　人　世陽股份有限公司
　　法定代理人　許進來
　　被 上訴 人　蓮之園管理委員會
　　法定代理人　潘永昌
右當事人間請求確認所有權存在等事件，上訴人對於中華民國八十五年十二月二十三
日台灣高等法院高雄分院第二審判決（八十五年度上字第五七六號），提起上訴，本
院判決如左：
    主  文
上訴駁回。
第三審訴訟費用由上訴人負擔。
    理  由
本件上訴人主張：訴外人聯福建設事業有限公司（簡稱聯福公司）於民國八十一年七
月十六日與伊簽訂合約書，向伊購買世陽牌深溝式水平二段停車機（Ｅ型ＰＩＴ）十
二機，約定買賣價金未全部付清前，停車機仍屬伊所有，伊得逕行取回之，第三人不
得再異議。嗣聯福公司給付買賣價金所簽發之支票三張面額共新台幣（下同）一百三
十三萬八千一百二十二元，屆期經伊提示，不獲兌現，該停車機現按裝在被上訴人管
理之高雄縣大寮鄉○○路十四號地下層。嗣伊前往欲取回時，詎被上訴人竟否認該停
車機屬伊所有，阻止伊之取回，爰依契約及本於所有權作用，訴請確認伊對該停車機
所有權存在，被上訴人不得妨害伊取回之判決。
被上訴人則以：否認聯福公司對上訴人有債務關係，上訴人對被上訴人提起本件訴訟
亦無法律上利益，且該停車機係蓮之園大樓住戶分別向聯福公司所買受，屬住戶所有
，被上訴人受全體住戶委託，管理該停車機，阻止上訴人取走，於法並無不當云云，
資為抗辯。
原審以：上訴人主張：訴外人聯福公司於八十一年七月十六日與上訴人簽訂合約書，
向上訴人購買系爭停車機，嗣於八十一年十二月三十一日按裝在被上訴人管理之高雄
縣大寮鄉○○路十四號蓮之園大樓地下層，上訴人嗣以聯福公司未付清買賣價金為由
，前往欲取回時，被上訴人否認系爭停車機屬上訴人所有，阻止上訴人取回等事實，
業據其提出合約書為證，且為被上訴人所不爭執，自可信為真實。又被上訴人抗辯系
爭停車機係蓮之園住戶向聯福公司購買房屋時所一併購得之停車位，經聯福公司交付
蓮之園住戶使用。伊受全體住戶之委託管理停車位云云，此為上訴人所不爭，則系爭
停車機應屬蓮之園大樓購得停車位之住戶所有。上訴人雖主張依其與聯福公司簽訂之
上開合約書第六條約定：聯福公司未付清買賣價金前，系爭停車機仍屬上訴人所有，
上訴人得逕行取回，第三人不得有異議等情。然查該合約為債權契約，僅得拘束契約
當事人之上訴人與聯福公司，於被上訴人不生效力，上訴人不得據以對被上訴人有所
主張。且按動產擔保交易，應以書面訂立契約，非經登記，不得對抗善意第三人，動
產擔保交易法第五條定有明文。經查上訴人與聯福公司簽訂之上開合約書契約，並未
依動產擔保交易法為動產擔保交易之登記，亦據上訴人自承在卷，縱聯福公司積欠上
訴人買賣價金未償，上訴人亦不得執該附條件之買賣（契約）對抗被上訴人及大樓住
戶。綜上所述系爭停車機屬被上訴人受託管理之蓮之園大樓住戶所有，被上訴人受住
戶之委託管理停車位，阻止上訴人取走，於法自屬有據。上訴人對被上訴人起訴請求
確認伊就系爭停車機所有權存在，被上訴人不得妨害伊取回系爭停車機均無理由，為
其心證之所由得，因而維持第一審所為上訴人敗訴之判決，駁回上訴人之上訴，經核
於法洵無違誤。上訴論旨猶執陳詞，就原審取捨證據認定事實之職權行使，指摘原判
決不當，求予廢棄，難認有理由。
據上論結，本件上訴為無理由，依民事訴訟法第四百八十一條、第四百四十九條第一
項、第七十八條，判決如主文。
中      華      民      國    八十六    年      九      月     十八     日
                              最高法院民事第七庭
                                  審判長法官  朱  錦  娟
                                        法官  蘇  茂  秋
                                        法官  蘇  達  志
                                        法官  顏  南  全
                                        法官  葉  賽  鶯
      右正本證明與原本無異
                                              書  記  官
中      華      民      國    八十六    年      九      月    二十七    日
